【裁判字號】    98,台上,6363
【裁判日期】    981029
【裁判案由】    違反槍砲彈藥刀械管制條例
【裁判全文】
最高法院刑事判決            九十八年度台上字第六三六三號
上  訴  人  甲○○
選任辯護人  宋永祥律師
上列上訴人因違反槍砲彈藥刀械管制條例案件，不服台灣高等法
院台中分院中華民國九十六年七月二十六日第二審判決（九十六
年度上訴字第一二九二號，起訴案號：台灣台中地方法院檢察署
九十五年度偵字第二八七九五號），提起上訴，本院判決如下：
    主  文
上訴駁回。
    理  由
按刑事訴訟法第三百七十七條規定：上訴於第三審法院，非以判
決違背法令為理由，不得為之。是提起第三審上訴，應以原判決
違背法令為理由，係屬法定要件，如果上訴理由書狀並未依據卷
內訴訟資料，具體指摘原判決不適用何種法則或如何適用不當，
或所指摘原判決違法情事，顯與法律規定得為第三審上訴理由之
違法情形，不相適合時，均應認其上訴為違背法律上之程式，予
以駁回。本件原審經審理結果，認為上訴人甲○○未經許可持有
制式手槍及子彈之犯行罪證明確，因認第一審依想像競合犯規定
，從一重論上訴人以未經許可持有手槍罪，處有期徒刑五年四月
，併科罰金新台幣十二萬元，及為罰金易服勞役折算標準暨相關
從刑諭知之判決，為無不合，予以維持，駁回上訴人在第二審之
上訴。已詳敘調查、取捨證據之結果及憑以認定犯罪事實之心證
理由。並就上訴人否認犯行之供詞及其所辯各節認非可採，詳加
指駁。從形式上觀察，原判決並無足以影響判決結果之違法情形
存在。上訴意旨略以：(一)、警員林良發、紀昌宏製作之偵查報告
書，及證人紀昌宏於偵查中所證，均指上訴人將手伸入手提包係
為拿取證件，惟紀昌宏及林良發於第一審審理中則稱上訴人下車
後即拿出證件等語，供述內容前後不一，原判決未予審究，遽採
為判決基礎，容有違誤。又依紀昌宏於第一審審理中所述：「在
甲○○回車上拿這個包包之前，並未發現甲○○車上有這個包包
」等語，倘甲○○早已知悉手提包中放有槍枝，應不至於警方不
知悉手提包存在之情形下，主動將手提包拿出，並伸手入手提包
中欲取槍，紀昌宏上開所述，顯與經驗法則有違。(二)、原判決事
實記載上訴人明知簡義芳（業經第一審判刑確定）將槍枝、子彈
放置在上訴人所駕駛車牌號碼為589-NF號自用小客車上，惟於理
由中卻認定上訴人猶需伸手察探提包內物品，足見上訴人不知袋
內裝有何物，原判決事實認定與理由論述相齟齬，有判決理由矛
盾之違法。(三)、上訴人於警詢及偵查中供述手提包內槍械非其所
有，其不知如何取得，係經其與胞兄林宗琳聯絡後，始知上開槍
枝、子彈為簡義芳所有等語，核與簡義芳於警詢及偵查中所供者
相符，此經製作上訴人警詢筆錄之警員在場聽聞，並有上訴人與
林宗琳間民國九十五年十二月十九日行動電話通聯紀錄在卷可稽
，足見上訴人確實不知所駕之車輛內置有槍枝，無執持占有之犯
意，原判決未說明不採上開有利證據之理由，有判決理由不備之
違法云云。惟按：(一)、證據之取捨及犯罪事實之認定，乃事實審
法院之職權，苟其取捨，不違背經驗法則或論理法則，不得任意
指為違法；又證人之陳述有部分前後不符時，究竟何者為可採，
法院仍得本其自由心證予以斟酌，非謂一有不符或矛盾，即應認
其全部均為不可採信。原判決業已依上訴人承認於原判決所載時
間、地點，為警查獲扣案制式手槍、子彈，及本件係上訴人駕駛
自用小客車被警盤查下車後，自小客車內拿取手提包後，經警發
覺可疑，檢查手提包因而查獲上揭制式手槍、子彈之事實；及證
人即查獲之警員林良發、紀昌宏於第一審所證述查獲槍、彈經過
之情節；並參酌扣案上開制式手槍、子彈，經送請內政部警政署
刑事警察局鑑驗結果，均具有殺傷力等相關資料，本於調查所得
心證，綜合敘明其認定上訴人上開犯行之依據及理由。至警員林
良發、紀昌宏等人於第一審之證詞，與其等製作之偵查報告書，
及證人紀昌宏於偵查中所證，就上訴人何時取出證件之過程，縱
非完全一致，然上訴人如何取出證件，與其有無持有手槍、子彈
之犯行，其間並無必要之關聯，原判決未予究明，亦無違法可言
，不得任意指摘，而資為合法之第三審上訴理由。(二)、所謂對於
被告有利之證據不予採納者，應說明其理由，係指該項證據倘予
採納，能予推翻原判決所確認之事實，而得據以為有利於被告之
認定者而言。如非此項有利於被告之證據，縱未於判決內說明其
不足採納之理由，因本不屬於上開範圍，雖其訴訟程序有所違誤
，但仍應受刑事訴訟法第三百八十條之限制，不得據以為第三審
上訴之適法理由。經查已定讞之簡義芳於警詢、偵查中雖供稱：
上訴人被查獲槍、彈後，經由上訴人之胞兄林宗琳通知伊，伊有
向林宗琳表示歉意，並承認手槍、子彈均為伊所有等語，卷內並
有二人之電話通聯紀錄。然核此僅係簡義芳於案發後之態度而已
，並非有利於上訴人之證據。原判決既已論敘說明上訴人所辯：
伊曾將該車借予簡義芳使用，不知車上有該等槍枝、子彈，當日
是警員要伊拿證件，警員從伊搖下的車窗發現車子後座有一個包
包，警員紀昌宏要求伊拿該包包給他看一下，伊也不知道為什麼
有該包包及槍、彈之辯詞，為不可採取之理由，原判決雖未就上
開簡義芳之證述及電話通聯紀錄並非屬於對上訴人有利之證據特
別加以說明，但此單純訴訟程序上之簡略，並非理由不備，對判
決本旨不生任何影響，自不得執為適法之第三審上訴理由。(三)、
其餘上訴意旨，經核係置原判決所為明白論斷於不顧，仍持已為
原判決指駁之陳詞再事爭辯，及對於事實審法院取捨證據與自由
判斷證據證明力之職權行使，或就與判決本旨無關之枝節事項，
徒以自己之說詞，任意指摘，難認已符合首揭法定之第三審上訴
要件。其上訴違背法律上之程式，應予駁回。
據上論結，應依刑事訴訟法第三百九十五條前段，判決如主文。
中    華    民    國  九十八  年    十    月  二十九  日
                      最高法院刑事第九庭
                          審判長法官  邵  燕  玲
                                法官  李  伯  道
                                法官  孫  增  同
                                法官  李  英  勇
                                法官  林  勤  純
      本件正本證明與原本無異
                                      書  記  官
中    華    民    國  九十八  年   十一   月    四    日
                                                      Ｅ


司法院資訊處製作；財團法人民間司法改革基金會備份。
